【裁判字號】    95,易,97
【裁判日期】    950419
【裁判案由】    傷害
【裁判全文】
臺灣基隆地方法院刑事判決                95年度易字第97號
公  訴  人  臺灣基隆地方法院檢察署檢察官
被      告  丁○○
上列被告因傷害案件，經檢察官提起公訴（94年度偵字第4669號
），本院判決如下：
    主  文
丁○○傷害人之身體，累犯，處有期徒刑肆月，如易科罰金，以
佰元折算壹日。
    事  實
一、丁○○前因傷害案件，經臺灣高等法院於民國90年9 月19日
    ，以90年度上易字第2602號判處有期徒刑三月確定，甫於90
    年10月30日易科罰金執行完畢。
二、緣丁○○、丙○○2 人均屬「海中天社區」之住戶，且平日
    即迭因細故而相處不睦；又丁○○頃聞社區謠傳其乃流氓之
    耳語，遂一心認定丙○○即係四處散播上開對己不利謠言之
    人。94年7 月25日下午5 時20分許，丁○○在基隆市○○街
    333 巷26號1 樓樓梯間處，巧遇刻由地下1 樓拾階而上，並
    已步抵至與其所在位置尚有2 階樓梯差距之丙○○，思及前
    事，乃出言質以「為何在社區內說我是流氓」等語，惟遭丙
    ○○堅詞否認；丁○○因早已主觀認定上開謠言即係丙○○
    所製造、散播，又見丙○○毫無悔過而坦承己非之意，一時
    怒從心起，乃進而萌生傷害人身體之故意，仗恃自己居高臨
    下之優勢，倏舉左腳猛踹丙○○之右胸，使丙○○措不及防
    ，自其原站立位置逕自後仰而跌落至地下1 樓樓梯間處，並
    因而受有右脛骨平臺骨折合併移位、右膝前十字韌帶撕裂性
    骨折、右側第六肋骨骨折之傷害。
三、案經被害人丙○○訴由臺灣基隆地方法院檢察署檢察官偵查
    起訴。
    理  由
壹、證據能力
一、告訴人丙○○雖曾於檢察官偵查中多次到庭，然經本院遍核
    全卷，丙○○於偵查中，概係以「告訴人」之身份而為陳述
    ，兼以未見檢察官曾於其供前或供後告以偽證罪之處罰並命
    之具結，亦查無依法不得令其具結之情事，則依刑事訴訟法
    第一百五十八條之三之規定，丙○○於偵查中之所證，自屬
    絕對無證據能力，不得作為本案之證據。
二、本案除上開不具證據能力之告訴人丙○○於偵查中之指訴，
    其餘經本院援引為認定事實之卷存證據資料（包括供述證據
    及非供述證據，參見下述），自各該卷證之形式觀察，核均
    無公務員違背法定程序所取得之情節；兼以本院審酌：1.被
    告丁○○於檢察事務官詢問時、檢察官偵查中及本院審理時
    之歷次陳述，察其取供形式暨其供述內容，顯然並未違反其
    真意；2.被告以外之人於審判外所為陳述，亦查無「因與刑
    事訴訟法第一百五十九條之一、之二、之三等規定不符」，
    致不得援引為本案證據之事由；3.相關文書證據，亦同時具
    備刑事訴訟法第一百五十九條之四所定之「特信性文書」要
    件，因認上開證據資料，均有證據能力，而得作為本院認定
    事實之證據。
貳、事實認定
    訊之被告丁○○固不否認曾與告訴人丙○○於前揭時、地偶
    遇，且其亦曾出言質問告訴人「為何在社區內說我是流氓」
    暨告訴人嗣竟跌落地下1 樓等事實，惟則矢口否認有何前揭
    傷害犯行，辯稱：伊並無告訴人所指，逕以左腳踹其右胸之
    行止；告訴人所受傷害，實係告訴人自己後退2 步並不慎仰
    跌之所致云云。經查：被告仗恃自己居高臨下之優勢，倏舉
    左腳猛踹告訴人之右胸，使告訴人措不及防，逕自後仰而跌
    落至地下1 樓樓梯間處，並因而受有右脛骨平臺骨折合併移
    位、右膝前十字韌帶撕裂性骨折、右側第六肋骨骨折之傷害
    等事實，迭據證人即告訴人丙○○於檢察事務官詢問及本院
    審理時到庭證述歷歷，並有行政院衛生署基隆醫院診斷證明
    書、國防大學國防醫學院三軍總醫院附設民眾診療服務處診
    斷證明書正本各1 紙在卷（94年度交查字第413 號偵查卷第
    6 頁、第7 頁）可考。茲被告雖迭以前情置辯，然本院首觀
    上開驗傷診斷書2 紙所載內容，告訴人於案發當日前往行政
    院衛生署基隆醫院急診結果，其「下肢」查有「挫傷」、「
    上肢」查有「多處開放性傷口」，其「胸壁」併查有「挫傷
    」之傷害；至告訴人嗣因痼疾（慢性腎衰竭；非由本案被告
    肇致）併同本案傷害而於次日即95年7 月26日入住國防大學
    國防醫學院三軍總醫院附設民眾診療服務處診治，其所受之
    「下肢挫傷」、「上肢多處開放性傷口」及「胸壁挫傷」等
    傷害，則係分別經明確載為「右膝前十字韌帶撕裂性骨折」
    、「右脛骨平臺骨折合併移位」及「右側第六肋骨骨折」。
    由此顯見，本案告訴人除上、下肢部位明顯查有自高處跌落
    所通常可能引發之骨折現象，其前胸更查有「顯然有別於以
    仰跌方式自高處跌落」所通常可能造成之「胸壁挫傷」、「
    右側第六肋骨骨折」，則自客觀以言，告訴人所受傷勢，實
    已難與被告抗辯所稱：未以腳踹告訴人、是告訴人自己仰跌
    在地云云相互稽合。其次，告訴人既係在由地下1 樓拾階而
    上之過程中巧遇被告，則告訴人就己身當時所處地勢，實亦
    斷無不能認識之理，是就令告訴人曾因被告之喝問而有何閃
    避，諒亦不至如被告所指，逕自「後退2 步」；兼以告訴人
    突經被告質以「為何在社區內說我是流氓」，亦未見曾稍有
    退卻，並能原地對被告堅稱其無此行止，此亦分據被告、告
    訴人一致敘明在卷，足見，告訴人顯然未因被告突然出言相
    質之舉，而對被告心生畏懼，遑論因一時驚慌致不慎向後摔
    落之可能！據此，告訴人仰跌摔落地下1 樓樓梯間之原因，
    實已足可排除被告抗辯所指之「告訴人自己後退2 步致不慎
    摔落」之情節。再者，被告眼見告訴人跌落地下1 樓之後，
    猶曾隨手拿取銅板續以丟擲告訴人，此亦曾經被告陳明在卷
    ，由此堪認，被告當時情緒之激動，實非筆墨所能形容，尤
    以被告對告訴人之憤恨，亦非僅眼見告訴人跌落地下1 樓所
    能或所得消弭，此觀諸證人甲○○即「海中天社區」總幹事
    聞訊自位處地下1 樓之管理委員會辦公室衝至地下1 樓樓梯
    間查看時，以其身任社區總幹事乙職，竟全然不思向在場之
    被告或告訴人查詢告訴人跌落地下1 樓之確實原因，反一味
    督促隨之由管理委員會辦公室衝至地下1 樓樓梯間之證人楊
    麗華即被告之妻迅速將被告帶離現場等行止自明（參見本院
    審判筆錄第9 頁、第10頁）。衡諸被告當時情緒之激憤，被
    告僅因一己之主觀認定（認定告訴人散播謠言）暨告訴人堅
    詞否認之行止（告訴人否認散播謠言），即怒從心起，並倏
    舉左腳猛踹告訴人右胸以資洩憤之可能，自亦不難想見。更
    何況，告訴人右胸被踢位置距離地面僅約莫130 公分，至告
    訴人站立位置與被告站立位置間，則尚有40公分之高度差距
    （即2 階樓梯之高度差），此亦經證人即告訴人陳明無誤（
    ，且為被告所不否認，據此反推，被告左腳上舉之高度，亦
    僅須離地約90公分距離，即可匆容踹及告訴人右胸，互核勾
    稽上情以觀，告訴人丙○○證述遭被告踹落地下1 樓之情節
    ，顯然亦查無昧於事理之處。綜上所陳，因認告訴人丙○○
    於本案之所證，當係出於其親身見聞，而尤非虛設杜撰之詞
    可比；至被告空言辯稱未曾腳踹告訴人云云，則無足取，本
    案事證明確，被告如本判決事實欄所載之傷害犯行，洵堪認
    定。
、論罪科刑
一、核被告丁○○所為，係犯刑法第二百七十七條第一項之傷害
    人身體罪。被告曾有如前所述之犯罪科刑及刑之執行情形，
    此有臺灣高等法院被告前案紀錄表在卷可參，其於有期徒刑
    執行完畢後，五年以內再犯本起最重本刑有期徒刑以上之罪
    ，為累犯，應依刑法第四十七條規定，加重其刑。
二、本院審酌被告動輒因細故而出手傷人，顯見其行為控制力薄
    弱，又被告將告訴人自高處踹落，其潛在危險極高，兼以告
    訴人丙○○所受傷害非輕，乃被告既不知痛悔前非，更未曾
    賠償告訴人所受損害，迄本院審理時，猶未肯坦白交代本案
    傷害過程之犯後態度等一切情狀，量處如主文所示之刑，併
    諭知易科罰金之折算標準。
據上論斷，應依刑事訴訟法第二百九十九條第一項前段，刑法第
第二百七十七條第一項、第四十七條、第四十一條第一項前段，
罰金罰鍰提高標準條例第一條前段、第二條，判決如主文。
本案經檢察官乙○○到庭執行職務。
中    華    民    國    95    年    4     月    19    日
                  刑事第三庭審判長法  官  王福康
                                  法  官  何怡穎
                                  法  官  王慧惠
以上正本證明與原本無異。
對於本件判決如有不服，應於收受送達後10日內，向本院提出上
訴書狀，上訴於臺灣高等法院，並按他造當事人之人數附具繕本
。
中    華    民    國    95    年    4     月    19    日
                                  書記官  王一芳
附錄論罪法條
刑法第277條第1項
傷害人之身體或健康者，處 3 年以下有期徒刑、拘役或 1 千元
以下罰金。


司法院資訊處製作；財團法人民間司法改革基金會備份。
